臺灣高等法院民事判決
                                   108年度上國易字第22號
上  訴  人  陳港生  

訴訟代理人  劉懿德律師
被  上訴人  臺北市政府工務局水利工程處

法定代理人  陳郭正  
訴訟代理人  張世興律師
上列當事人間請求國家賠償事件，上訴人對於中華民國108年6月
21日臺灣臺北地方法院108年度國字第6號第一審判決提起上訴，
本院於108年12月12日言詞辯論終結，判決如下：
    主  文
上訴駁回。
第二審訴訟費用由上訴人負擔。
    事實及理由
壹、程序方面
    按依國家賠償法請求損害賠償時，應先以書面向賠償義務機
    關請求之；又賠償義務機關拒絕賠償，或自提出請求之日起
    逾30日不開始協議，或自開始協議之日起逾60日協議不成立
    時，請求權人得提起損害賠償之訴，國家賠償法第10、11條
    分別定明文。查，上訴人已於民國106年8月31日，以國家賠
    償請求書向被上訴人請求賠償其在人行道滑倒所受之損害，
    並經被上訴人以107年3月13日北市工水管字第10730192500
    號函表示拒絕賠償，此有國家賠償請求書及前述函文影本在
    卷可稽（見原審卷第123頁、第21-24頁），是上訴人提起本
    件國家賠償訴訟，在程序上合於前揭規定。
貳、實體方面
一、上訴人主張：上訴人前任職於被上訴人機關，負責老泉溪抽
    水站之維護清理及啟動水閘門等工作。104年8月31日10時許
    ，上訴人於執行清潔工作後，由堤防樓梯踏上人行道之際，
    因被上訴人設置之截水溝過於窄淺，且無出口，造成人行道
    長期潮濕而生長青苔，復因被上訴人疏於清除青苔，導致上
    訴人滑倒（下稱系爭事故），受有頸椎外傷、頸椎椎間盤突
    出併脊髓壓迫、腰椎退化等傷害，並於106年6月27日提前退
    休。爰依國家賠償法第3條第1項規定，請求被上訴人賠償看
    護費用新臺幣（下同）15,400元、就醫交通費61,650元、提
    前退休所受之薪資損失326,400元、退休金損失21,792元、
    勞工保險老年給付損失107,719元、精神慰撫金467,039元（
    見本院卷第251-253頁），合計100萬元等語。
二、被上訴人則以：上訴人於系爭事故發生時，為被上訴人機關
    所屬之公務員，非國家賠償法所稱人民，應不得依國家賠償
    法規定請求損害賠償；上訴人於104年8月31日即知有損害，
    然遲至107年9月7日始提起本件訴訟，其請求權已罹於時效
    而消滅；被上訴人對於截水溝、人行道之設置及管理並無欠
    缺，自無賠償之義務；上訴人主張之各項賠償金額，除看護
    費用15,400元不爭執外，其餘就醫交通費用、薪資損失、退
    休金損失及勞工保險老年給付損失等，均無理由，另精神慰
    撫金之金額亦屬過高；又被上訴人曾為上訴人投保「104年
    度災害防救執勤人員意外保險」，上訴人並因系爭事故領取
    理賠金共18,074元，此部分金額自應於上訴人之求償金額中
    扣除等語，資為抗辯。
三、原審對於上訴人之請求，判決其全部敗訴，上訴人不服提起
    上訴，聲明：㈠原判決廢棄。㈡被上訴人應給付上訴人100萬
    元。被上訴人則聲明：上訴駁回。
四、兩造不爭執之事實：
  ㈠上訴人曾任職於被上訴人機關，負責老泉溪抽水站之維護清
    理及啟動水閘門等工作，104年8月31日10時許，上訴人於執
    行清潔工作後，在堤防內之人行道跌倒受傷，後於106年6月
    27日退休。
  ㈡上訴人以書面提出國家賠償請求書，經被上訴人於106年8月3
    1日收受，並於107年3月13日以北市工水管字第10730192500
    號函覆拒絕賠償。
  ㈢被上訴人為上訴人投保「104年度災害防救執勤人員意外保險
    」，上訴人因系爭事故，業已領取安達產物保險公司理賠之
    醫療保險金2,074元及住院日額保險金16,000元。
五、本院之判斷兩造均同意簡化本件爭點之項目（見本院卷第15
    2頁），茲分述如下：
  ㈠上訴人依國家賠償法第3條第1項規定，請求被上訴人賠償，
    有無理由？
  1.按公有公共設施因設置或管理有欠缺，致人民生命、身體或
    財產受損害者，國家應負損害賠償責任。國家賠償法第3條
    第1項定有明文。所謂公共設施之設置有欠缺，係指公共設
    施建造之初，即存有瑕疵而言，管理有欠缺，係指公共設施
    建造後未妥善保管，怠為修護致該物發生瑕疵而言。又人民
    依上開規定請求國家賠償時，尚須人民之生命、身體或財產
    所受之損害，與公有公共設施之設置或管理之欠缺，具有相
    當因果關係，始足當之，且須視其設置或管理機關有無及時
    採取足以防止危險損害發生之具體措施為斷（最高法院104
    年度台上字第1619號判決意旨參照）。復按當事人主張有利
    於己之事實者，就其事實有舉證之責任，民事訴訟法第277
    條亦有明定。是上訴人主張被上訴人對截水溝、人行道之設
    置及管理有欠缺，導致其在人行道滑倒受傷，既為被上訴人
    所否認，自應由上訴人就此有利於己之事實，負舉證之責。
  2.公有公共設施設置欠缺部分：
    上訴人雖主張被上訴人設置之截水溝過於窄淺，且無出口，
    導致積水溢至人行道，且上訴人滑倒處之人行道為自兩側斜
    下之較低區域，容易積水造成濕滑云云，然並未舉證證明其
    所稱截水溝之深度、寬度及人行道之傾斜度究為若干，暨該
    規格有何不符設置標準或不具正常功能之情事，則其逕指截
    水溝及人行道有前述設置上之瑕疵，已難認有據。且被上訴
    人就截水溝之設置方式，業已說明：「…截水溝之主要功能
    係收集從土堤擋土牆洩水孔慢慢滲漏出來的少量逕流，降低
    因少量滲出的水，造成人行道表面之濕滑。另因混凝土人行
    道之構造係底層厚度5公分，強度為141kg/cm2之混凝土，再
    加上上層厚度15公分，強度為280kg/cm2之混凝土，惟上層
    混凝土之內，於距地表面10公分下（即底層面5公分上），
    須鋪設防止應力破壞的鋼絲網，且因滲出水量很少，故採用
    寬10公分×深10公分進行施築（溝底下即鋼絲網），其深度
    應無設置過淺或管理之欠缺。」，並稱截水溝收集洩水後，
    係流至排水溝內等語，此有被上訴人107年3月13日北市工水
    管字第10730192500號函及現場照片等在卷可考（見原審卷
    第22頁、本院卷第163-167頁），上訴人復未能具體指出並
    證明被上訴人前述截水溝及人行道之設置方式，在設計或施
    工上有何違反相關規範或不具通常效能之瑕疵，其泛言被上
    訴人就截水溝及人行道之設置有欠缺云云，自屬乏據，無從
    採信。
  3.公有公共設施管理欠缺部分：
    上訴人另主張被上訴人未清理截水溝，造成積水溢至人行道
    而生青苔，復未就該青苔加以清除，導致人行道濕滑，有管
    理上之欠缺云云，然查：
  ⑴上訴人雖主張依卷附臺北市政府消防局救護紀錄表（見本院
    卷第215頁），可知其係因跌倒受傷云云，然遍觀上開救護
    紀錄表之內容，並無任何關於上訴人跌倒處有無青苔或是否
    濕滑之記載，而上訴人提出之照片，復均為事發至少3年後
    所拍攝（見原審卷第19頁、第103-109頁、第149-156頁、本
    院卷第263-265頁），顯不足以證明事發當時之情況，上訴
    人並自陳其於事發當天因受傷而無法採證云云（見本院卷第
    272頁），則事發當時人行道究有無青苔及濕滑情形，及上
    訴人跌倒之確切原因為何，既乏直接明確之證據可資證明，
    自難僅憑上訴人之指述即遽信為真。
  ⑵上訴人雖又稱依被上訴人106年9月19日會勘記錄所載：「㈣河
    川管理科南區管理站：案發後本站依抽二科簽陳，不定期以
    高壓水沖洗該案發地點，現場已沒有濕滑情形。」等語，可
    知其滑倒處原本濕滑，被上訴人始會在事後以高壓水柱沖洗
    云云，並提出上開會勘記錄影本為證（見本院卷第75、76頁
    ），然通觀上開會勘記錄全部內容，可知河川管理科南區管
    理站人員前開陳述，應係針對上訴人所稱：「…且該人行步
    道至今僅每隔一段時間以高壓水柱沖刷濕滑部分，非治本之
    道…。」等語，所為之回應，並說明會勘當天現場並無濕滑
    情形而已，尚非承認上訴人跌倒時，該人行道有生長青苔及
    濕滑之情形，此由該發言前之紀錄仍記載：「河川管理科管
    理股：請求權人儘速向消防局提供案發當日相關資料及案發
    當日醫院證明，擲送本處。」，以及會勘結論亦記載：「本
    案後續將依本府國家賠償事件處理要點相關作業程序辦理。
    」，而非同意上訴人國家賠償之請求即明。是上訴人僅以前
    述理由，指稱被上訴人有未清除青苔以致人行道濕滑之管理
    欠缺，在證據上仍無足置採。
  ⑶參以，被上訴人曾於系爭事故發生後，委託台灣檢驗科技股
    份有限公司（SGS）就事發處之人行道進行抗滑試驗，測試
    當天為地面潮濕之雨天，與系爭事故發生時陰雨之天氣狀況
    相似（見本院卷第272、273頁），測試結果抗滑係數實測值
    為54BPN（約1mm微積水）至74BPN（無積水，濕潤舖面），
    均高於臺北市交通管制工程處採用之道路標線抗滑係數值45
     BPN，而參考內政部建築研究所104年12月「地坪防滑改善
    對策之研究」結果，其滑倒風險性屬於「低」至「非常低」
    之等級，有被上訴人提出之台灣檢驗科技股份有限公司107
    年2月8日報告編號HV-00-00000試驗報告、現場試驗照片、
    臺北市交通管制工程處107年1月17日北市交工設字第107311
    03200號函及「地坪防滑改善對策之研究」節本附卷可憑（
    見本院卷第235-249頁），上訴人雖以測試當天並無積水及
    青苔，主張該測試結果無法反應系爭事故發生時之情形云云
    ，然上訴人就事發當時人行道是否存在青苔或積水，及其具
    體情況如何導致上訴人滑倒等情，並未提出充足之事證加以
    證明，則其徒以前開理由，否認上述試驗報告之結論，自難
    認可取。
  4.綜上所述，上訴人所舉證據，均不足以證明被上訴人就事發
    地點之截水溝及人行道，有何設置或管理之欠缺，則上訴人
    依國家賠償法第3條第1項規定，請求被上訴人賠償，自難認
    有據，無從准許。
  ㈡上訴人既不得請求被上訴人負國家賠償責任，則有關被上訴
    人之時效抗辯是否可採、上訴人得請求賠償之金額為若干等
    其他爭點，自無再予論述之必要，併予敘明。
六、從而，上訴人依國家賠償法第3條第1項規定，請求被上訴人
    給付100萬元，為無理由，應予駁回。原審所為上訴人敗訴
    之判決，理由雖有不同，惟結論並無二致，仍應予維持。上
    訴論旨指摘原判決不當，求予廢棄改判，為無理由，應駁回
    其上訴。
七、本件事證已臻明確，兩造其餘之攻擊或防禦方法及所用之證
    據，經本院斟酌後，認為均不足以影響本判決之結果，爰不
    逐一論列，附此敘明。
八、據上論結，本件上訴為無理由，依民事訴訟法第449條第2項
    、第78條，判決如主文。
中　　華　　民　　國　　108 　年　　12　　月　　26　　日
                  民事第二十庭  
                        審判長法　官  陳雅玲
　　　　　　　　　　　　　　  法　官  吳燁山
　　　　　　　　　　　　　　  法　官  馬傲霜
正本係照原本作成。
不得上訴。
中　　華　　民　　國　　108 　年　　12　　月　　26　　日
    　　　　　　　　　　　　　書記官  崔青菁